臺灣基隆地方法院交通事件裁定　　　　100年度交聲字第103號
原處分機關　交通部公路總局臺北區監理所基隆監理站
異　議　人
即受處分人　林寶永
上列異議人即受處分人因違反道路交通管理處罰條例事件，對於
原處分機關於中華民國100 年4 月7 日以基監字第裁42-Z000000
00號裁決書所為之處分（原舉發案號：內政部警政署國道公路警
察局公警局交字第Z00000000 號）聲明異議，本院裁定如下：
    主  文
異議駁回。
    理  由
一、原處分意旨略以：異議人即受處分人林寶永於民國100 年3
    月3 日12時38分許，駕駛車牌號碼KB-156號、35噸之營業貨
    櫃曳引車（下稱系爭車輛），行經國道三號高速公路南下99
    公里處、總重20噸以上大貨車最高速限為90公里之路段，為
    內政部警政署國道公路警察局第六警察隊執勤員警以科學儀
    器測得時速102 公里，查獲「行駛於高速公路，行車速度超
    過規定之最高速限未滿20公里」之違規事實，當場予以攔停
    製單舉發，異議人不服舉發事實，爰依道路交通管理處罰條
    例第33條第1 項第1 款、第63條第1 項第1 款（裁決書漏載
    第1 款）規定，裁處異議人罰鍰新臺幣（下同）3500元，並
    記違規點數1 點等語。
二、聲明異議意旨則略以：異議人行車速率皆在70至80公里之間
    ，雖然在北二高99公里下坡路段車子自然加速，亦未超過現
    行寬限值10公里內；當時前方尚有一輛砂石車（剛超過本車
    而已），內側亦有一部小轎車，此兩台車都比我快，為何最
    慢的車卻超速被攔，如何證明員警測到的超速車就是本車？
    異議人下班後回到公司，查閱GPS ，當時速率正好接近100
    公里，屬微罪不罰（這是政府說的）；誤差1 至2 公里，有
    時手的晃動、身體的搖動，都有可能影響準確度，難道不是
    事實嗎？
三、按「汽車行駛高速公路及快速公路，應依速限標誌指示」，
    高速公路及快速公路交通管制規則第5 條第1 項前段訂有明
    文。次按「汽車行駛於高速公路、快速公路或設站管制之道
    路，不遵使用限制、禁止、行車管制及管理事項之管制規則
    而有下列行為者，處汽車駕駛人新臺幣3000元以上6000元以
    下罰鍰：一、行車速度超過規定之最高速限或低於規定之最
    低速限。…」、「汽車駕駛人有下列各款所列條款之一者，
    除依原條款處罰鍰外，並予記點：有第33條第1 項、第2 項
    、第38條第1 項、第40條、第45條、第47條第1 款至第3 款
    、第48條、第49條或第60條第1 項、第2 項第1 款、第2 款
    情形之一者，各記違規點數一點。…」，分別為道路交通管
    理處罰條例第33條第1 項第1 款及第63條第1 項第1 款所明
    定。
四、經查：
  (一)異議人於上開時間駕駛系爭車輛，行經總重20噸以上大貨車
    最高速限為90公里之上開路段，為上開警察機關執勤員警以
    科學儀器測得時速102 公里，當場予以攔停製單舉發之事實
    ，有內政部警政署國道公路警察局100 年3 月3 日公警局交
    字第Z00000000 號舉發違反道路交通管理事件通知單1 紙、
    內政部警政署國道公路警察局第六警察隊100 年3 月23日公
    警六交字第1000670297號書函1 份及本件舉發員警開丞拍
    攝之最高速限標誌照片1 張在卷可稽，復為異議人所不爭執
    ，可以認定。
  (二)本件據以查獲及舉發異議人違規行為之科學儀器，係美國製
    LTI 20-20 TruSpeed 200Hz非照相式雷射測速儀（器號TS00
    0408），該雷射測速儀甫於99年8 月20日經經濟部標準檢驗
    局檢定合格，有效期限至100 年8 月31日止，有內政部警政
    署國道公路警察局第六警察隊以前揭書函檢附之經濟部標準
    檢驗局雷射測速儀檢定合格證書1 件在卷可憑；前述檢定之
    項目包括構造、瞄準距離準確度、雷射脈波重複率、雷射光
    功率、速度偵測準確度，其中速度偵測準確度一項，檢測規
    定更包含「當雷射測速儀在執行50km/h及100km/h 速度偵測
    準確度測試時，不得因晃動干擾影響速度正確性，其量測結
    果應不得有任何錯誤之速度顯示，或應具有無效功能顯示」
    ，檢定公差則為「不得高於實際速度2km/h 或低於實際速度
    3km/h 」，此有99年1 月1 日實施之經濟部標準檢驗局雷射
    測速儀檢定檢查技術規範1 份在卷可查；內政部警政署國道
    公路警察局第六警察隊前揭書函復已敘明上開雷射測速儀「
    係針對單一車輛進行鎖定測速，測速槍上有一瞄準鏡，測速
    時係以瞄準鏡之雷測光點，對準單一受測車輛進行測速（不
    論該車行駛何車道，以測速槍瞄準所測之車，即可測得車速
    ），測得之速度及測距值，立即顯示於面板上，不受其他車
    輛干擾」，與實地操作之證人開丞到庭證稱「（問：雷射
    測速器之操作方式是如何？）手持式手槍型的測速槍，面對
    來車是一對一測速，按鈕按下去後會發射雷射光，對車頭會
    折射回來，螢幕會顯示速度與測到的距離…（問：你使用雷
    射測速器，是否會受到車輛左右並行，或其他車輛超車的影
    響？）不會，雷射測速器需精確的瞄準一台車，才會有車速
    出來」等語互核相符，又證人開丞使用雷射測速儀舉發交
    通違規已有約10年經驗乙節，亦據其到庭證述明確，綜觀上
    情，堪信上開雷射測速儀於舉發當時功能正常，並無失準、
    故障或操作錯誤之情事，其測速結果之正確性，亦不致受手
    部晃動、數車併行等情況之影響。異議人質疑員警測到的超
    速車可能是前方砂石車或內側車道小轎車，手的晃動、身體
    的搖動都有可能影響測速準確度云云，顯屬個人憑空臆度之
    詞，委無足採。
  (三)按行為人駕駛汽車行車速度超過規定之最高時速未逾10公里
    ，而未嚴重危害交通安全、秩序或發生交通事故，且情節輕
    微，以不舉發為適當者，交通勤務警察或依法令執行交通稽
    查任務人員得對其施以勸導，免予舉發，違反道路交通管理
    事件統一裁罰基準及處理細則第12條第1 項第11款定有明文
    。是以，汽車駕駛人之行車速度超過規定之最高時速未逾10
    公里，仍屬違規行為而應予裁罰，惟僅就合乎上述未嚴重危
    害交通安全等要件，始賦予行政機關加以裁量是否施以勸導
    或逕予舉發。然依該規定得施以勸導而免予舉發者，僅限於
    行車速度超過規定最高時速「未逾10公里」且符合該條文規
    定之其他要件者，本件異議人駕駛系爭車輛經測得行車速度
    超過規定之最高時速12公里，已無該條文規定之適用，執勤
    員警當場攔停異議人並製單舉發，尚無不合，異議人主張其
    行車速度未超過現行寬限值10公里、屬微罪不罰云云，容有
    誤會。異議人雖又辯稱依據系爭車輛行車紀錄紙卡及GPS ，
    當時速率僅「接近」100 公里等語，惟觀諸異議人提出之行
    車紀錄紙卡影本，系爭車輛為警攔停前之瞬間最高速度應已
    達到100 公里（山形線頂端恰與「100 」之十位數字0 重疊
    ），證人開丞亦證稱依其檢視結果，剛好在線上面一點，
    從行車紀錄紙卡上來看異議人還是有超過100 公里等語，此
    外，異議人並未提出系爭車輛所裝設行車紀錄器之審驗、檢
    測紀錄或任何證明文件，其行車紀錄資料之精度非無疑問，
    異議人又未提出所述GPS 證據，遑論GPS 訊號對於速率、方
    向等資訊因技術限制，仍存在極大誤差（參閱陳高村、蘇裕
    展：行車紀錄器於肇事重建應用之研究，發表於93年道路交
    通安全與執法國際研討會，93年9 月），上開證據資料之證
    據力，均難與警方所使用、經定期檢定合格之雷射測速儀相
    提並論。況且上開路段總重20噸以上大貨車最高速限為90公
    里，業如前述，縱使異議人車上之行車紀錄器所顯示時速確
    為「接近」100 公里，異議人明知其行車速度已超過規定之
    最高速限，竟抱持超速10公里內為不罰之僥倖心理，而未依
    規定之90公里車速行駛，揆諸前開說明，仍屬違規行為，得
    依法舉發、裁罰。是異議人此部分辯詞，亦無從援為對其有
    利之認定。
  (四)綜上各節說明，本件事證明確，異議人「行駛於高速公路，
    行車速度超過規定之最高速限未滿20公里」之違規事實洵堪
    認定。原處分機關依道路交通管理處罰條例第33條第1 項第
    1 款、第63條第1 項第1 款規定，對異議人裁處罰鍰3500元
    ，並記違規點數1 點，核無違誤，量罰亦符合違反道路交通
    管理事件統一裁罰基準表之規定，可謂妥適。異議人猶執前
    詞聲明異議，為無理由，應予駁回。
五、據上論斷，應依道路交通管理處罰條例第87條第2 項，道路
    交通事件處理辦法第18條，裁定如主文。
中    華    民    國   100    年    7     月    5     日
                  交通法庭法  官  羅貞元
以上正本證明與原本無異。
對於本件裁定如有不服，應於收受送達後5日內，向本院提出抗
告書狀，敘述抗告之理由，抗告於臺灣高等法院。
中    華    民    國   100    年    7     月    5     日
                          書記官  陳虹